【裁判字號】    89,自,36
【裁判日期】    890713
【裁判案由】    詐欺
【裁判全文】
臺灣桃園地方法院刑事判決                            八十九年度自字第三六號
    自  訴  人  乙○○
    被      告  甲○○
    選任辯護人  邱六郎律師
右列被告因詐欺案件，經自訴人提起自訴，本院判決如左：
    主  文
甲○○無罪。
    理  由
一、自訴意旨略以：被告甲○○為加蒂建設股份有限公司（下稱加蒂公司）之負責人
    ，民國八十一年間，自訴人乙○○向加蒂公司購買坐落於桃園市○○○○街五六
    六之三號「加蒂御林園」Ｅ棟房屋及地下室編號十七號車位，購屋時被告向自訴
    人聲稱房屋結構良好，材料一流，施工技術高超，使自訴人誤以為真而購買，詎
    屋成後始發現（一）被告並未依建築技術規則之規定，在地下室停車空間之汽車
    坡道出入口留設深度二公尺以上之緩衝車道，且該車道過度傾斜，車行其上有傾
    覆之虞；（二）混凝土抗壓強度不足，有傾塌之虞；（三）停車位之坑洞（似為
    「設計」之誤）與機械設備未經政府核准，違反建築技術規則；（四）地下室現
    為平面，並無編號十七號之停車位可言；（五）被告將上開房屋轉售他人，一屋
    二賣等情事，雖經自訴人多次催其改善或解約，惟均未獲被告置理，因認被告所
    為，係犯刑法第三百三十九條第一項之詐欺取財罪嫌等語。
二、訊據被告甲○○固不否認於右揭時地販售上開房地予自訴人，惟完工後房屋有右
    述瑕疵，且將上開房地復行轉售他人等事實不諱，惟否認有何詐欺犯行。辯稱：
    自訴人所指各項瑕疵，已經和其他訂購戶一起告過，經法院判決無罪確定；伊在
    八十二年間就取得使用執照，是自訴人扣住最後四期分期款共二十五萬元，也沒
    有配合辦理房貸，經伊解約後才轉賣等語。
三、經查，被告與「加蒂御林園」其餘住戶莊男勳、陳智明及林覺昇共十三人前曾於
    八十三年八月二十二日、八十四年八月三日，共同以該大樓大廈電梯無廠牌標示
    及安檢證明、變電器鐵門生鏽腐蝕、地下室車道過陡使車輛無法進入，且出口亦
    佔據通路、電梯口正對車道易生危險、雙層停車位高度不夠無法使用、車位短少
    、化糞池下陷、缺乏避雷針設施、變電器管線滲水、其餘住戶所購房屋坪數短少
    等語，認被告涉有刑法詐欺等罪嫌，向台灣桃園地方法院檢察署檢察官提出告訴
    ，嗣經檢察官偵查結果，以上開大廈之設計符合規定，所指缺失亦在交屋前逐項
    改善當，雙方締約時已敘明日後可能車位不足並酌予退還十萬元，及坪數短少尚
    在誤差範圍之內等為由，於八十四年十二月十四日以八十三年度偵字第一０四五
    五號為不起訴處分。嗣經林覺昇、陳智明聲請再議，由台灣高等法院檢察署檢察
    長發回續查，再經檢察官偵查結果，認大樓電梯無廠牌標示及安檢證明部分涉有
    詐欺罪嫌，向本院提起公訴，並持相同理由敘明其餘部分不構成詐欺罪，而不另
    為不起訴處分等語。而經本院審理結果，認所架設之電梯合於契約約定，且經竣
    工檢查在案，本件應屬民事糾紛為由，而於八十六年四月二十三日以八十五年度
    易字第五一八三號判決被告甲○○無罪；嗣經檢察官提起上訴，經台灣高等法院
    於八十六年十一月三日以八十六年度上易字第四二六五號判決駁回上訴確定在案
    （下稱前案）。此經本院調取上開案卷核閱無誤，並為兩造所不否認。而檢察官
    就犯罪事實之一部起訴，就其餘部分在起訴書中敘明無罪理由及縱屬有罪，然基
    於犯罪事實單一，而不另為不起訴處分之意旨，嗣經法院就起訴部分亦判決無罪
    確定，單就未經起訴之部分而言，如非同一行為觸犯數罪名之情形，該部分事實
    顯與判決確定部分之事實有間，難認為該無罪判決效力所及；如逕認已經不起訴
    處分確定，則無異使告訴人喪失聲請再議之機會，自非妥適，而難與經不起訴處
    分者同視。而本件事實與前案判決無罪確定之基本事實有別，此不辯自明之事。
    從而被告辯稱：本件自訴人所述事實已經前案判決確定云云，尚難採取；亦難認
    本件事實已經不起訴處分確定，併予敘明。
四、再按犯罪事實應依證據認定之，無證據不得推定其犯罪事實，刑事訴訟法第一百
    五十四條訂有明文。次按詐欺罪之成立，以行為人意圖為自己或第三人不法之所
    有，以詐術使人將本人或第三人之物交付為要件，所謂以詐術使人將本人交付，
    必須被詐欺人因其詐術而陷於錯誤。若其所用方法不能認為詐術，亦不致使人陷
    於錯誤，即不構成該罪，最高法院著有四十六年台上字第二六０號判例可資參照
    。經查，上開「佳蒂御林園」大廈電梯出口設計，本即正對地下室車道，俾保留
    中庭空間供車道使用，車道坡道設計圖亦符合規定，因建築師事務所職員疏未加
    長車道，致坡度較陡，惟仍符合規定，事後且已改善等情，業經證人即建築師林
    永發在另案偵查時證述明確（八十三年度偵字第一０四五五號卷第一百五十二頁
    ），且經前案檢察官於八十四年一月十日到場履勘結果，認車輛進出地下室、停
    放車位均無困難，有勘驗筆錄及照片數幀可稽（八十三年度偵字第一０四五五號
    卷第七十五頁以下）。再者，上開大樓於八十二年間經桃園縣政府工務局檢查結
    果，認該建物已按核准圖說建築完竣，而於同年三月三十日發給八二桃縣工建使
    字第九一號使用執照在案，有使用執照一紙附卷可稽，自訴人雖稱：混凝土抗壓
    強度不足，有傾塌之虞云云，並提出測試報告為證，然該報告檢體係由委託人自
    行取樣，其正確度本非無疑；且該報告僅列有測試數據，未見其指明抗壓強度是
    否不足？至自訴人片面指稱：混凝土抗壓強度要超過二百一十公斤才算合格（本
    院八十九年五月十一日筆錄），又未見其提供相關資料，或指訴該大樓設計、施
    工、驗收等過程有何違法之處，以憑參考，自難徒執上開測試報告，而認該大樓
    混凝土施工強度有何不足。另自訴人指稱：被告事後將上開房屋轉售他人，一屋
    二賣等語，此並為被告所不否認，然查，自訴人自承：伊沒繳末幾期房款，亦未
    配合辦理房貸，已被被告解約，但伊沒同意等語（本院八十九年五月十一日筆錄
    ），並有自訴人八十八年四月十九日函覆被告拒絕解約之存證信函、被告於同年
    十二月十五日將上開房地轉賣與案外人楊綢之買賣契約書各一份附卷可稽，姑不
    論解約是否合法，惟被告既係在解約後始將房屋轉賣，主觀上顯無不履約之意甚
    明。至自訴人又指稱：停車位之坑洞（似為「設計」之誤）與機械設備未經政府
    核准，違反建築技術規則，且地下室現為平面，亦無當初約定販售予自訴人之十
    七號車位可言等語，縱使屬實，惟違反建築技術規則係屬行政處罰之問題；而因
    此無法提供車位，更難據以推論被告自始即有詐騙自訴人金錢之犯意。綜上所述
    ，自訴人係基於雙方買賣契約而交付金錢，被告亦提供相對應房地與自訴人，客
    觀上被告並未施用詐術，自訴人亦無陷於錯誤可言；而自訴人所指房屋瑕疵，或
    尚難證明確有其事，或屬民事上補正瑕疵或賠償之問題，佐以被告事後尚依約改
    善部分瑕疵，益足徵被告主觀上並無為自己所有之不法意圖。是被告所為，顯與
    詐欺罪之構成要件有間。此外，復查無其他積極證據，足資認定被告有何自訴意
    旨所指之犯行，被告犯行既屬不能證明，依上說明，即應為無罪之諭知。
五、自訴人經合法傳喚，無正當理由不到庭，本院認無必要請檢察官擔當自訴，爰依
    刑事訴訟法第三百三十一條第一項後段規定，不待其陳述逕行判決。
據上論斷，應依刑事訴訟法第三百三十一條第一項、第三百四十三條、第三百零一條
第一項，判決如主文。
中        華        民        國    八十九    年    七    月    十三    日
                                臺灣桃園地方法院刑事第五庭
                                    法  官   陳彥宏
右正本證明與原本無異。
如不服本判決，應於判決送達後十日內向本院提出上訴狀( 應附繕本 )，上訴於
臺灣高等法院。
                                    書記官   魏慧夷
中        華        民        國    八十九    年    七    月    十三    日


司法院資訊處製作；財團法人民間司法改革基金會備份。
